【裁判字號】    90,上更(一),44
【裁判日期】    900327
【裁判案由】    懲治走私條例
【裁判全文】
臺灣高等法院高雄分院刑事判決          九十年度上更(一)字第四四號
    上  訴  人
    即  被  告  甲○○
右上訴人因懲治走私條例案件，不服臺灣高雄地方法院八十九年度訴字第三七九號中
華民國八十九年七月十三日第一審判決（起訴案號：臺灣高雄地方法院檢察署八十八
年度偵字第二六二一六號），提起上訴，判決後，經最高法院發回更審，本院判決如
左：
      主      文
原判決關於甲○○部分撤銷。
甲○○共同私運管制物品進口，逾公告數額，處有期徒刑陸月，緩刑肆年，緩刑期內
付保護管束。
      事      實
一、甲○○係高雄縣籍「昇富億號」漁船船長李清滿（業經原審判處有期徒刑八月，
    緩刑三年，緩刑期內付保護管束確定）所雇用之船員，明知私運淪陷區內物品達
    一千公斤以上即視為管制物品，且明知本國船舶非經主管機關許可，不得航行至
    大陸地區，竟與李清滿及另一船員郭昭清（另案辦理）共同基於違背規定航行至
    大陸地區私運管制物品進口之犯意聯絡，於民國八十八年八月六日十四時自高雄
    港出海，駕駛上開漁船至大陸地區（福建省）私運裝載大陸蟹管肉二千六百三十
    二公斤，蟹三百十九公斤，小卷二千六百公斤及小卷切塊一千二百公斤，欲帶
    回台灣銷售牟利。嗣於同年月十八日進入高雄港時，為警當場查獲，並扣得前開
    漁貨。
二、案經高雄港務警察所報請台灣高雄地方法院檢察署檢察官偵查起訴。
      理      由
一、訊據上訴人即被告甲○○對於右揭事實坦承不諱，且「昇富億」漁船上所扣之漁
    貨，經認定漁貨原產地為中國大陸，亦有財政部關稅總局函附關稅總局進口貨品
    原產地認定委員會八十八年第一次會議審議表紀錄附卷可稽，及農委會漁業署漁
    政組答覆高雄港警所中和分駐所之電話諮詢傳真紀錄可參，均核與被告甲○○於
    本院所供述「扣案漁貨確實是船長將船開到大陸福建省，上岸去買的，都是一箱
    一箱裝好的，我們就搬上船放在冷凍庫」等情一致。此外，復有所扣漁貨（蟹管
    肉二千六百三十二公斤、蟹三百十五公斤、小卷二千六百公斤及小卷切塊一千
    二百公斤）一批可資佐證，本件事證明確，被告之犯行洵堪認定。
二、按自淪陷區私運物品進入本國自由地區或自本國地區私運物品前往淪陷區，其所
    私運之物品，以管制物品論，除屬於甲項及乙項之物品不限數額外，其餘以私運
    一項或數項，其總額由海關比照緝獲時之完稅價格計算，超過十萬元或重量達一
    千公斤者，以管制進出口物品論，為行政院於八十八年四月十四日所公布之「管
    制物品項目及其數額」丁項所明定。又所謂「淪陷區」，應與修正後懲治走私條
    例第十二條：「自大陸地區私運管制物品進入台灣地區，或自台灣地區私運管制
    物品前往大陸地區者，以私運物品進口、出口論，適用本條例規定處斷。」之「
    大陸地區」相同（最高法院八十八年度台上字第一六七三號判決參照）。而所謂
    「台灣地區」與「大陸地區」之範圍，依照懲治走私條例第十二條之立法理由，
    則分別係指「台灣、澎湖、金門、馬祖及政府統治權所及之其他地區」與「台灣
    地區以外之中華民國領土」，此與台灣地區與大陸地區人民關係條例第二條有關
    「台灣地區」與「大陸地區」之定義完全相同，亦允宜做相同的解釋。被告所私
    運之漁貨一批，重量為六千八百四十七公斤，已逾上開一千公斤之限制，又自大
    陸地區取得管制物進入我國地區。核被告所為，係犯懲治走私條例第二條第一項
    之私運管制物品進口逾公告數額罪。又中華民國船舶，非經主管機關許可，不得
    航行至大陸地區，違反此項規定航行至大陸地區者，台灣地區與大陸地區人民關
    係條例第二十八條第一項、第八十條第一項前段定有處罰明文。被告所為，亦犯
    上開未經許可，航行至大陸地區罪（檢察官漏列本罪），與上開所犯私運管制物
    品進口逾公告數額罪有方法結果之牽連犯關係，應從一重之私運管制物品進口逾
    公告數額罪。而上訴人與另一船員郭昭清接受船長李清滿指揮，未經許可航行至
    大陸地區，協助搬運載送管制物品，三人間顯有犯意聯絡與行為分擔，均屬共同
    正犯。
三、原審據以論科固非無見，惟未適用台灣地區與大陸地區人民關係條例第二十八條
    第一項、第八十條第一項前段之罪論罰，復未論郭昭清為共同正犯，認事用法均
    有違誤，被告上訴意旨初否認犯罪，後指量刑過重，指摘原判決不當，固非可取
    ，惟原判決關於被告部分既有可議，自應由本院就此部分撤銷改判。爰審酌被告
    受雇為船員，與船長共同至大陸地區載運漁貨走私之數量不少，犯後初未坦承，
    至本院始供認犯行之態度等一切犯罪情狀，仍判處與原審同之有期徒刑六月。查
 被告雖於八十二年間亦曾犯懲治走私條例案件，經法院判處有期徒刑六月，緩刑
    三年，此有台灣高等法院被告全國前案紀錄表可稽。惟緩刑期滿，其緩刑之宣告
    未經撤銷，其刑之宣告已失其效力。本院審酌本案被告僅屬圖得工資而受雇於船
    長，因漁民出海捕魚之環境日愈艱難，困於生計而自大陸購買漁獲，危害情節尚
    非重大，且於本院坦承認錯，並參酌同案船長李清滿所判處之罪刑，業宣告緩刑
    以啟自新。被告身為船員，情節較輕，若執行徒刑，將致家庭生計難以維持，認
    被告經此偵審教訓，當知警惕而無再犯之虞，所宣告之徒刑仍以暫不執行為適當
    ，爰諭知緩刑四年，並於緩刑期內交專人輔導，一併諭知交付保護管束，扣案之
    走私漁獲業於八十九年一月十一日出倉拍賣，此經本院電請內政部警政署高雄港
    務警察所查明，爰不另為沒收之宣告，併此明。
據上論斷，應依刑事訴訟法第三百六十九條第一項前段、第三百六十四條、第二百九
十九條第一項前段、懲治走私條例第二條第一項、台灣地區與大陸地區人民關係條例
第二十八條第一項、第八十條第一項前段、刑法第十一條前段、第二十八條、第五十
五條、第七十四條第一款、第九十三條，判決如主文。
本案經檢察官沈紹嘉到庭執行職務。
中    華    民    國      九十      年       三       月     二十七     日
                              臺灣高等法院高雄分院刑事第三庭
                                  審判長法官  莊秋桃
                                        法官  莊崑山
                                        法官  陳中和
右正本證明與原本無異。
如不服本判決，應於判決送達後十日內向本院提出上訴狀，其未述理由者並應於提
出上訴狀後十日內向本院補提理由書（應附繕本)。
                                      書記官  林淑敏
中    華    民    國      九十      年       三       月     二十八     日
附錄：本判決論罪科刑法條：
懲治走私條例第二條第一項
私運管制物品進口、出口逾公告數額者，處七年以下有期徒刑，得併科新臺幣二十萬
元以下罰金。
                                                                    Ａ


司法院資訊處製作；財團法人民間司法改革基金會備份。
